【裁判字號】    89,易緝,48
【裁判日期】    890703
【裁判案由】    詐欺
【裁判全文】
台灣士林地方法院刑事判決                          八十九年度易緝字第四八號
    公  訴  人  臺灣士林地方法院檢察署檢察官
    被      告  甲○○
右列被告因詐欺案件，經檢察官提起公訴（八十一年度偵字第七七○八、八三六九號
），本院判決如左：
    主  文
甲○○連續意圖為自己不法之所有，以詐術使人將本人之物交付，處有期徒刑壹年。
    事  實
一、甲○○係位於台北縣汐止市○○路二七五號之聯銘水電材料行負責人，平日經營
    水電材料買賣等業務，其於民國八十一年七月間，明知自己經濟狀況不佳，已無
    資力支付購買衛生器材之貨款，竟基於概括犯意，意圖為自己不法之所有，先於
    八十一年七月初某日向龍泉衛生器材有限公司（以下簡稱龍泉公司）負責人乙○
    ○聲稱，其於同年八月底前須供應北歌建設有限公司（以下簡稱北歌公司）位於
    花蓮市○○路二號雲門翠堤大樓工程所需之衛生器材，欲向龍泉公司訂購衛生器
    材乙批，並向乙○○佯稱付款絕無問題云云，乙○○不疑有詐，雙方遂於八十一
    年七月九日，在台北市○○區○○街二○號一樓龍泉公司內，與甲○○簽訂契約
    書，出售總值為新台幣（下同）四百零七萬四千一百三十九元之和成牌衛生器材
    乙批予甲○○，且甲○○同時簽發其發票人為聯銘水電材料行、負責人甲○○，
    彰化商業銀行南港分行為付款人，到期日分別為八十一年七月十一日、同年八月
    二十五日，面額各為四十萬元、四十萬四千一百三十九元之支票兩紙，交予乙○
    ○收執作為定金，並預定交貨時間為八十一年七月底至同年八月十日左右，由甲
    ○○指示龍泉公司直接將上開衛生器材送至雲門翠堤大樓工程工地處。嗣前揭發
    票日期為八十一年七月十一日、面額為四十萬元之定金支票，甲○○先按期存入
    款項以供兌現，藉以取得龍泉公司之信賴，致龍泉公司因而陷於錯誤，誤信甲○
    ○將如期給付貨款，而依約陸續將貨物送至前開雲翠堤大樓工程工地及甲○○經
    營之聯銘水電材料行。另甲○○復承同前詐欺之概括犯意，於八十一年八月九日
    再以同一詐騙手法，向龍泉公司追加購買價值四十四萬六千四百八十八元之衛生
    器材乙批，龍泉公司誤信甲○○會如期給付貨款，遂仍依約送至前開雲翠堤大樓
    工程工地。詎甲○○事後未再支付其餘貨款，且其所簽發之該張發票日期為八十
    一年八月二十五日、面額為四十萬四千一百三十九元之定金支票，屆期提示竟未
    獲付款，而甲○○亦不知去向，詢以北歌公司負責人劉英麟亦聲稱已與甲○○結
    清貨款，龍泉公司至此始知受騙。
二、案經龍泉公司代表人乙○○訴請臺灣士林地方法院檢察署檢察官偵查起訴。嗣因
    甲○○逃匿，經本院於八十二年五月七日發布通緝，於八十六年七月十日緝獲到
    案，並予羈押；甲○○嗣於八十六年九月四日交保後，屢經本院傳拘無著而逃匿
    ，本院乃於八十七年七月十日再度發布通緝，已於八十九年五月二十六日緝獲到
    案。
    理  由
一、右揭犯罪事實，業據被告甲○○於本院審理中坦承不諱，核與告訴人龍泉公司代
    表人乙○○所指訴之被害情節大致符合，並經證人劉英麟、廖萬新等人證述在卷
    ，復有支票暨退票理由單各乙紙、契約書、訂貨及交貨明細表各乙份、估價單、
    成品交運單、收據各數份、聯銘水電材料和成牌衛浴器材進出貨統計表、請款單
    、匯款委託單各乙張、統一發票三張、雲門翠堤新建工程衛生設備工程合約暨估
    貨單各乙份、彰化商業銀行南港分行八十一年十月六日彰銀南港字第六九四號函
    附之開戶資料暨退票紀錄、台北縣政府營利事業登記證各乙份、花蓮市第二信用
    合作社八十二年一月十一日花二信發字第○四二號函所附之往來明細表暨支票正
    反面影本各二張在卷可稽，被告自白核與事實相符，堪予採信，本件事證明確，
    被告犯行洵堪認定，應依法論科。
二、核被告所為，係犯刑法第三百三十九條第一項之詐欺取財罪。被告先後多次犯行
    ，時間緊接，方法相同，觸犯構成要件相同之罪名，顯係基於概括犯意而為，應
    依連續犯之規定以一罪論，並加重其刑。又公訴人起訴事實雖未敘及被告於八十
    一年八月九日復向告訴人追加購買衛生器材乙批部分之詐欺犯行，然該部分事實
    與公訴人起訴之犯罪事實既具有連續犯之裁判上一罪關係，應為起訴效力所及，
    本院自應併予審理。爰審酌被告之品行、生活狀況、及其犯罪之動機、目的、手
    段、所詐得財物甚多與其犯罪後坦承犯行，尚有悔意等一切情狀，量處如主文所
    示之刑。
三、臺灣彰化地方法院檢察署八十六年度偵字第六一八五號併辦意旨雖以：被告甲○
    ○因其友人王漢村於八十一年十一月間經由報紙廣告得知被害人潘俊亨委託代書
    胡偉傑欲出售台北縣蘆洲鄉○○路一八○巷二號五樓之房屋，竟基於共同犯意聯
    絡，意圖為自己不法之所有，由王漢村至台北縣新店市○○路三九九巷二二號三
    樓胡偉傑代書處，佯稱欲購買該房屋，惟因資金不足，須以上開不動產辦理抵押
    貸款，並要求轉由被告甲○○辦理抵押貸款及房屋過戶事宜，致潘俊亨陷於錯誤
    ，以八百八十萬元之價格將該屋售與王漢村，並簽立買賣契約。詎王漢村支付九
    十萬元頭期款後，即未支付其他尾款，並委由甲○○於八十一年十二月二日將上
    開房屋移轉登記為王漢村所有，且被告於領回不動產權狀後，並未知會胡偉傑，
    反將權狀交給王漢村，由王漢村再至代書藍炳煌處，委託藍炳煌向黃添財設定抵
    押權六百三十萬元，向巫精一設定抵押權二百八十萬元，然其等於借得款項後竟
    未持以支付向潘俊亨購買前開房屋之尾款，而認被告涉有共同詐欺等罪嫌，該案
    因與本件起訴之犯罪事實具有連續犯之同一案件關係，請求本院併案審理等語。
    惟查，上開併辦部分與本案之犯罪手段已有不同，已難認係基於概括犯意反覆而
    為；又被害人潘俊亨既係於八十一年十一月間，始委託代書胡偉傑在報紙刊登廣
    告欲出售上開不動產，王漢村經由報紙廣告知悉上情後，始至胡偉傑代書處洽談
    購屋事宜，並委託被告甲○○辦理抵押貸款及房屋過戶事宜等情，業經證人胡偉
    傑證述在卷，是併案部分之犯罪時間與本案之犯罪時間已相隔約三個月之久，且
    被告其於八十一年七、八月間，既不認識被害人潘俊亨或其代書胡偉傑，實難想
    像被告於八十一年七、八月間，即已預謀與王漢村於八十一年十一月間，欲對被
    害人潘俊亨為前開詐欺行為，足見兩者顯非基於概括犯意而為；況被告迭於本院
    審理時堅決否認涉有上開詐欺犯行，更難認併辦部分與本案起訴詐欺有罪部分有
    何裁判上一罪之關係。再者，前開併辦部分復未經檢察官提起公訴，從而本院自
    不得併案審理，應退由檢察官另行處理，併此敘明。
據上論斷，應依刑事訴訟法第二百九十九條第一項前段、刑法第五十六條、第三百三
十九條第一項、罰金罰鍰提高標準條例第一條前段，判決如主文。
本案經檢察官李建忠到庭執行職務
中      華      民      國    八十九    年      七      月      三      日
                                  台灣士林地方法院刑事第一庭
                                      法  官
如不服本判決，應於判決送達後十日內，向本院提出上訴狀。
附錄本案論罪科刑法條全文：
刑法第三百三十九條第一項


司法院資訊處製作；財團法人民間司法改革基金會備份。
